臺灣桃園地方法院刑事判決　　　　　　　96年度易字第1110號
公　訴　人　臺灣桃園地方法院檢察署檢察官
被　　　告　乙○○原名游永吉.
選任辯護人　何啟熏律師
被　　　告　甲○○
上　一　人
選任辯護人　石麗卿律師
上列被告等因竊盜案件，經檢察官提起公訴（96年度偵字第1536
6 號），經本院獨任法官審理後，茲判決如下：
    主  文
乙○○共同攜帶兇器竊盜，累犯，處有期徒刑伍月，如易科罰金
，以新臺幣壹仟元折算壹日，扣案之老虎鉗壹把沒收。
其餘被訴部分無罪。
甲○○共同攜帶兇器竊盜，處有期徒刑捌月，扣案之老虎鉗壹把
沒收，緩刑參年，應向公庫支付新臺幣陸萬元。
其餘被訴部分無罪。
    事  實
一、乙○○有輕度之智能障礙（未達精神耗弱之程度），前曾因
    竊盜案件，經本院以九十四年度簡字第一八二號判決判處有
    期徒刑四月確定，於民國九十四年十月十二日易科罰金執行
    完畢（構成累犯），仍不知悔改，又與甲○○共同意圖為自
    己不法之所有，並基於竊盜之犯意聯絡，於九十六年七月四
    日中午十二時三十分許，由乙○○攜帶其所有，客觀上足以
    傷害人之生命、身體，可供為兇器使用之老虎鉗一把，搭乘
    甲○○駕駛之Ｖ六—二二七號營業小客車，至桃園縣桃園市
    ○○路九十八號前，趁丙○○所有之捷安特廠牌腳踏車（下
    簡稱捷安特腳踏車）停放該處，無人看守之便，由乙○○下
    車，持上開老虎鉗剪斷該腳踏車車上之鋼纜鎖之後，將腳踏
    車騎往桃園縣桃園市○○路五號前停放，預備稍後將之變賣
    款項花用，甲○○則駕駛其小客車在旁把風。旋於當日下午
    二時許，警員丁○○據民眾報案，在桃園縣桃園市○○路、
    福吉三街交叉路口處攔停上開小客車，當場查獲乙○○、甲○○，並在小客車車內查扣乙○○所有供犯罪所用之老虎鉗
    一把後，乙○○乃帶領羅員至上址大誠路五號前，起出另一
    部ＭＥＲＩＤＡ廠牌腳踏車（下簡稱ＭＥＲＩＤＡ腳踏車，
    此部分應諭知無罪，詳如後述），並在丁○○尚未發覺其竊
    取上開捷安特腳踏車之犯行前，向丁○○指出上開捷安特腳
    踏車所在，自首該部分竊盜犯行，事後並接受裁判。
二、案經桃園縣政府警察局桃園分局移送臺灣桃園地方法院檢察
    署檢察官偵查起訴。
    理  由
壹、有罪部分：
一、訊據被告乙○○、甲○○均坦承上揭竊盜犯行不諱，且查：
（一）被告二人如何於上揭時間、地點，共同竊取被害人丙○○
      所有之捷安特腳踏車一部之事實，業經被告二人坦承屬實
      ，核與證人即丙○○之父游輝田於警詢中指述該腳踏車失
      竊之情節相符（上開警詢筆錄雖係傳聞，惟被告二人與辯
      護人等於本院調查證據時，均未於言詞辯論終結前對此聲
      明異議，本院審酌上開筆錄作成時之情況，認為適當，依
      刑事訴訟法第一百五十九條之五第二項、第一項規定，該
      筆錄有證據能力），此外，並有游輝田出具之贓物領據一
      份附卷，老虎鉗一把扣案可資佐證，足認被告二人之自白
      均屬實在，可以採信。
（二）再者，證人即查獲警員丁○○到庭證稱：當時接獲民眾報
      案，說有一台計程車搭載一名黃衣男子在偷腳踏車，我們
      就到現場，第一次沒有發現，第二次恰好與該計程車擦身
      而過，我們就去攔檢，乙○○就承認他偷腳踏車，並帶我
      們去龜山工業區起獲二部腳踏車，報案民眾有提到計程車
      的車號，但沒有提到乙○○偷幾輛車，我們是在乙○○帶
      我們過去起贓時，才知道有第二部腳踏車等語，足認丁○○雖然知悉被告等涉嫌竊取腳踏車，惟並不知有兩部之多
      ，亦不知失竊腳踏車之廠牌、樣式等特徵，而係在被告乙○○向其承認行竊，並帶領其前去起贓之際，始發覺尚有
      第二部失竊之腳踏車。又丁○○係一次起獲本案之捷安特
      腳踏車、ＭＥＲＩＤＡ腳踏車等二部贓車，無從分辨先後
      ，而本院審酌相關事證結果，認為被告涉嫌行竊ＭＥＲＩ
      ＤＡ腳踏車部分，又應諭知無罪（詳如後述），故本於事
      實不明，應做對被告有利認定之證據法原則，應認被告乙○○係對其竊取捷安特腳踏車之犯行部分自首。
（三）綜上所述，本件事證明確，被告等犯行均堪認定，應依法
      論科。
二、查扣案之老虎鉗係通體鐵製之物，有照片附卷可稽，如持以
    揮舞，客觀上當足以傷害人之生命、身體，為兇器無訛，故
    核被告乙○○、甲○○所為，均係犯刑法第三百二十一條第
    一項第三款之攜帶兇器竊盜罪。被告二人就上開犯行間，有
    犯意聯絡及行為分擔，為共同正犯。又被告乙○○前有如事
    實欄所示之科刑及執行情形，有其臺灣高等法院被告前案紀
    錄表一份附卷可稽，其於前案有期徒刑執行完畢後，五年內
    故意再犯本件有期徒刑以上刑之罪，為累犯，應依刑法第四
    十七條第一項規定加重其刑。被告乙○○於警員尚未發覺其
    犯罪前，向警員自承犯罪，所為合於自首規定，姑念被告乙○○有輕度智能障礙，有其身心障礙手冊一份在卷可考，且
    犯後尚知坦承犯行，爰依刑法第六十二條前段規定減輕其刑
    。被告乙○○所犯之罪，同時有加重及減輕其刑之情形，依
    刑法第七十一條第一項規定，先加後減之。爰審酌被告乙○○先前已有竊盜前科，甫於九十四年十月十二日易科罰金執
    行完畢，不知檢點，又與被告甲○○再犯本件竊盜犯行，而
    被告甲○○心智正常，較諸被告乙○○有輕度智能障礙而言
    ，可罰性自然較高，被告二人犯罪之動機、目的及手段，對
    被害人造成之損害，及其二人之犯後態度等一切情狀，分別
    量處如主文所示之刑，並就被告乙○○部分諭知易科罰金之
    折算標準，以示懲儆。末查，被告甲○○此前並無前科，有
    其臺灣高等法院被告前案紀錄表一份在卷可考，此次一時失
    慮，致罹刑典，經此偵審教訓，應知警惕而無再犯之虞，本
    院因認上開對其所宣告之刑，雖以暫不執行為當，惟仍不能
    無罰，爰併宣告被告甲○○緩刑三年，以勵自新，並依修正
    後刑法第七十四條第二項第四款規定，命被告甲○○向公庫
    支付六萬元，以資警惕。扣案之老虎鉗一把係被告乙○○所
    有，且係供其與被告甲○○犯本案竊盜罪所用之物，依刑法
    第三十八條第一項第二款規定沒收。
三、末按，被告等行為後，中華民國九十六年罪犯減刑條例業經
    立法院三讀通過，總統公布，並於九十六年七月十六日起施
    行，本案被告等所犯之加重竊盜罪，犯罪時間係在九十六年
    七月四日，非在九十六年四月二十四日以前，依同條例第二
    條本文規定，不能適用上開條例減刑，併予敘明。
貳、無罪部分：
一、公訴意旨另以：被告乙○○、甲○○共同意圖為自己不法之
    所有，並基於竊盜犯意，於九十六年七月四日中午十二時許
    ，在桃園縣桃園市○○路、大林路交叉路口處，由乙○○持
    扣案之老虎鉗一把，剪斷一部ＭＥＲＩＤＡ腳踏車車鎖後，
    將車騎往桃園縣桃園市○○路五號前停放，被告甲○○則在
    旁把風。嗣於當日下午二時許，為警在桃園縣桃園市○○路
    、福吉三街交叉路口處查獲。因認被告二人此部分所為，亦
    涉有刑法第三百二十一條第一項第三款之攜帶兇器竊盜罪嫌
    。
二、按犯罪事實應依證據認定之，無證據不得認定犯罪事實，刑
    事訴訟法第一百五十四條第二項定有明文。又認定不利於被
    告之事實，需依積極證據，苟積極證據不足為不利於被告事
    實之認定時，即應為有利於被告之認定，更不必有何有利之
    證據，最高法院著有三十年上字第八一六號判例可資參照。
    經查，本件公訴人認被告乙○○、甲○○涉有上開攜帶兇器
    竊盜罪嫌，無非係以被告乙○○之自白、警員丁○○證述其
    查獲被告二人經過之證詞，扣案之老虎鉗、腳踏車鎖及查獲
    ＭＥＲＩＤＡ之腳踏車等件，為其論據。惟查，依證人丁○○在本院所述，迄今仍無被害人出面認領該腳踏車，則本件
    犯罪顯無法特定或可得特定被害人之犯罪要素，此與犯罪時
    間、地點不明，猶可藉卷內資料依推理大致確定其範圍不同
    ，而被害人不明，不僅無法確認該腳踏車係其失竊或遺失之
    物，甚至亦無法認定被害人之年齡、與被告之關係、是否告
    訴乃論等刑罰加重、減輕等要件，準此，公訴人指述被告二
    人犯罪，因欠缺被害人可供查考，已難採取。再者，被告乙○○雖於警詢中陳稱：甲○○看到路邊的行道樹旁有兩台腳
    踏車，一台捷安特，一台ＭＥＲＩＤＡ，就要我去竊盜該兩
    輛腳踏車，我就下車用虎頭鉗把車鎖的鍊條剪斷等語，並於
    檢察官偵查中補稱：那兩台腳踏車用同一條鍊子鎖在一起等
    語，惟其隨後於檢察官另次偵查中則稱：捷安特腳踏車是在
    早上十一點左右，在中平路偷的，這台沒鎖，之後甲○○用
    計程車載我去桃園市後火車站附近，我又偷了一部ＭＥＲＩ
    ＤＡ腳踏車，當時該車有鎖，我拿老虎鉗把鎖剪斷，之後我
    又到大林路與延平路口，我又偷了一部腳踏車，這一台有鎖
    ，我也把鎖剪斷，我就賣了二台云云，繼而在檢察官質以：
    「照你所述，你賣掉二台腳踏車，現場應該只剩下一台，為
    什麼警方在現場卻查獲二部腳踏車」時，又翻稱：我現在想
    起來，我只有偷了二台腳踏車云云，在本院甚至改稱：甲○○沒有跟我去偷云云（以上分別見偵查卷第十一頁、第三十
    九頁、第一一０頁、第一一一頁，本院卷第十三頁），其所
    述之犯案過程，不論時間、地點、竊取腳踏車之數量，均有
    矛盾，且與證人丙○○所述：伊失竊的捷安特腳踏車有上鋼
    纜鎖等語，亦有出入，何況二部腳踏車如以一條鍊條鎖在一
    起，則衡情，設非該二部腳踏車同屬一人所有，則二名車主
    亦應相識，準此，既有人出面認領其一，應無不能再尋得另
    一名車主之理，此當足認被告乙○○前開所述，與常情亦不
    相符，參酌被告乙○○有輕度智能障礙，記憶難期清晰，且
    全案又有被告甲○○牽涉其中，則被告乙○○前開自白，自
    不能無疑。被告甲○○對此又含糊以對，無法再予調查。至
    於警員丁○○之證詞，扣案之老虎鉗、腳踏車鎖及查獲之Ｍ
    ＥＲＩＤＡ腳踏車等件，至多僅能認定被告二人持有該部贓
    車，並無法認定即係其二人所竊甚明。綜上，被告二人此部
    分犯行尚屬不能證明，依法自均應為無罪之諭知。
據上論斷，應依刑事訴訟法第二百八十四條之一、第二百九十九
條第一項、第三百零一條第一項，刑法第二十八條、第三百二十
一條第一項第三款、第四十七條第一項、第六十二條前段、第四
十一條第一項前段、第七十四條第一項第一款、第二項第四款，
判決如主文。
本案經檢察官林清安到庭執行職務。
中　　華　　民　　國　　96　　年　　10　　月　　5 　　日
                  刑事第八庭  法　官　陳彥宏
以上正本證明與原本無異。
如不服本判決，應於送達後10日內，向本院提出上訴狀。
                              書記官　翁其良
中　　華　　民　　國　　96　　年　　10　　月　　5 　　日
論罪法條：刑法第321條第1項第3款
中華民國刑法第321條
（加重竊盜罪）
犯竊盜罪而有左列情形之一者，處 6 月以上、 5 年以下有期徒
刑：
一  於夜間侵入住宅或有人居住之建築物、船艦或隱匿其內而犯
之者。
二  毀越門扇、牆垣或其他安全設備而犯之者。
三  攜帶兇器而犯之者。
四  結夥三人以上而犯之者。
五  乘火災、水災或其他災害之際而犯之者。
六  在車站或埠頭而犯之者。
前項之未遂犯罰之。
